【裁判字號】    89,上訴,1381
【裁判日期】    890622
【裁判案由】    廢棄物清理法等
【裁判全文】
台灣高等法院台中分院刑事判決                  八十九年度上訴字第一三八一號
    上  訴  人  臺灣苗栗地方法院檢察署檢察官
    被      告  丙○○
右上訴人因被告違反廢棄物清理法案件，不服臺灣苗栗地方法院八十九年度訴字第三
十五號中華民國八十九年六月二十二日第一審判決（起訴案號：臺灣苗栗地方法院檢
察署八十八年度偵字第四六四六、五四五五號），提起上訴，本院判決如左：
      主  文
原判決關於違反廢棄物清理法部分撤銷。
丙○○未依廢棄物處理法第二十條規定，領有廢棄物清除、處理許可證或核備文件，
從事廢棄物清除，累犯，處有期徒刑壹年貳月。
      事  實
一、丙○○於八十五年間，因違反麻醉藥品管理條例案件，經法院判有期徒刑三月，
    於八十五年十二月十九日執行完畢。丙○○未經向主管機關申請核發廢棄物清除
    、處理之許可證，竟於八十八年八月二十四日清晨五時三十分許，基於從事廢棄
    物清除之犯意，駕駛車號ＱＭ─八六七號曳引車載運建築廢棄物，任意將該廢棄
    物棄置於苗栗縣頭屋鄉○○○段第三六六地號上，正當傾倒廢棄物完要離去時，
    為地主乙○○發現而報警查獲。
二、案經苗栗縣警察局竹南分局報請台灣苗地方法院檢察署檢察官偵查起訴。
      理  由
一、訊據被告丙○○對於右揭時、地駕駛曳引車載運建築廢棄物，任意將該廢棄物棄
    置於苗栗縣頭屋鄉○○○段第三六六地號上之事實自白不諱，核與告訴人乙○○
    於警訊時指訴情節相符，並有現場相片四幀附偵查卷可憑。本件事證明確，被告
    犯行堪以認定。
二、按公、民營廢棄物清除、處理機構經營廢棄物之貯存、清除或處理業務，應列明
    專業技術人員與貯存清除、處理之工具、方法、設備及場所，向地方主管機關申
    請核發許可證。但從事有害事業廢棄物之貯存、清除或處理者，地方主管機關應
    先報請中央主管機關核准，始得發給許可證。又，未依第二十條規定領有廢棄物
    清除、處理許可證或核備文件，從事廢棄物貯存、清除、處理，或未依廢棄物清
    除、處理許可證或核備文件內容貯存、清除、處理廢棄物者，處一年以上五年以
    下有期徒刑，得併科一百萬元以下罰金，廢棄物清理法第二十條、第二十二條第
    二項第四款分別定有明文。就廢棄物清理法第二十二條第二項第四款刑罰之適用
    對象，是否以公、民營廢棄物清除處理「機構」為限，本院查：(一)就文義解釋而
    言，廢棄物清理法第二十條所定就得申請核發經營廢棄物之貯存、清除或處理業
    務之申請人固限於公、民營廢棄物清除、處理機構，亦即不得以自然人身分向主
    管機關為上開業務經營許可證之申請，然同法第二十二條第三項第四款就「未依
    第二十條規定領有廢棄物清除、處理許可證或核備文件，從事廢棄物貯存、清除
    、處理者」，在文義上，則除未領有上開許可證之「公、民營廢棄物清除、處理
    機構」外，當然包括原本即未具申請資格，不可能取得該項許可證或核備文件之
    「非公民營廢棄物清除、處理機構」之自然人。(二)就目的解釋而言，參酌本法第
    一條立法目的係「為有效清除、處理廢棄物，改善環境衛生，維護國民健康」，
    則為求立法目的之落實，則非屬公民營廢棄物清除、處理機構，未領得許可證即
    冒然從事廢棄物清除、處理，其對環境衛生危害顯不亞於「公民營廢棄物清除、
    處理機構」，若未將此「非公民營廢棄物清除、處理機構 (包含個人)」列入適
    用範圍，則將造成專門從事廢棄物處理清除、處理之專業機構，因疏未申請許可
    證從事廢棄物之清除處理，即應以刑罰制裁，而非專門從事廢棄物清除、處理之
    業者則不受處罰，顯有輕重失衡之處。
三、復按所謂「一般廢棄物」係指垃圾、糞尿、動物屍體或其他非事業機構所產生足
    以污染環境衛生之固體或液體廢棄物之謂；又稱「事業廢棄物」者，包括由中央
    主管機關會商中央目的事業主管機關訂定公告認定標準之事業機構所產生具有毒
    性、危險性，其濃度或數量足以影響人體健康或污染環境之廢棄物之有害事業廢
    棄物，及由事業機構所產生有害事業廢棄物以外之廢棄物之一般事業廢棄物，此
    觀之廢棄物清理法第二條定義甚詳，又有害事業廢棄物係指製程有害事業廢棄物
    及毒性有害事業廢棄物二種，此有「有害事業廢棄物認定標準」可資參照。又「
    清除」係指事業廢棄物之收集、運輸行為；而「建築廢棄物」係指營建或拆除建
    築物或其他工程所產生之廢棄物，事業廢棄物貯存清除處理方法及設施標準第二
    條第二點及第六點分別定有明文。本件被告載運建築廢棄物之行為，依前揭規定
    ，應屬「清除一般事業廢棄物」之行為無訛。被告載運廢棄物之行為，依事業廢
    棄物貯存清除處理方法及設施標準第二條第二款規定，係屬「清除」廢棄物之行
 為；又廢棄物清理法第二十條明定「公民營廢棄物清除、處理機構經營廢棄物之
    貯存、清除或處理業務，應列明專業技術人員與貯存清除、處理之工具、方法、
    設備及場所，向地方主管機關申請核發許可證」，依前所述，此規定係規範公民
    營機構欲經營廢棄物之貯存、清除或處理業務時，應依法向地方主管機關申請核
    發許可證，俾便行政上之管理及監督，以有效清除、處理廢理物，確保環境衛生
    ，苟任何自然人或法人欲經營廢棄物之貯存、清除或處理業務時，自應依該規定
    ，以公民營機構之經營型態向地方主管機關申請核發許可證，換言之，廢棄物清
    理法第二十條係明定經營廢棄物之貯存、清除或處理業務之要件，一須公民營機
    構始得為之，二須向地方主管機關申請核發許可證。苟任何自然人或法人未以公
    民營機構之經營型態向地方主管機關申請核發許可證，即擅自從事廢棄物之貯存
    、清除或處理等行為，自應依同法第二十二條第二項第四款規定處罰之。核被告
    所為，係違反廢棄物清理法第二十條規定，而犯同法第二十二條第二項第四款之
    未依規定領有廢棄物清除、處理許可證或核備文件，從事廢棄物清除罪。原審不
    察，以廢棄物清理法第二十二條第二項第四款規定係以經營公民營廢棄物清理「
    機構」為規範對象云云，尚有誤解。檢察官上訴意旨，指摘原判決不當，非無理
    由，自應予撤銷改判。又查被告於八十五年間，因違反麻醉藥品管理條例案件，
    經法院判有期徒刑三月，於八十五年十二月十九日執行完畢，有台灣台中地方法
    院檢察署刑案資料查註紀錄表附於偵查卷可稽，其於徒刑執行完畢後，五年以內
    再犯本件有期徒刑以上之刑之罪，為累犯，應依法加重其刑。爰審酌被告犯罪之
    動機、目的、手段、生活狀況、智識程度、犯罪所生之損害及犯罪後態度等一切
    情狀，量處如主文第二項所示之刑。
四、據上論結，應依刑事訴訟法第三百六十九條第一項前段、第三百六十四條、第二
    百九十九條第一項前段，廢棄物清理法第二十二條第二項第四款，刑法第十一條
    前段、第四十七條，判決如主文。
本案經檢察官甲○○到庭執行職務。
中      華      民      國    八十九      年      八      月   二十九   日
                              臺灣高等法院臺中分院刑事第四庭
                                    審判長法  官  洪  耀  宗
                                          法  官  古  金  男
                                 法  官  劉  登  俊
右正本證明與原本無異。
如不服本判決應於收受送達後十日內向本院提出上訴書狀，其未敘述上訴之理由者並
得於提起上訴後十日內向本院補提理由書（均須按他造當事人之人數附繕本）。
                                          書記官  吳  麗  慧
中      華      民      國    八十九      年      八      月    三十    日
                                                                        Ｋ


司法院資訊處製作；財團法人民間司法改革基金會備份。
